臺灣南投地方法院刑事判決
111年度易字第232號
公  訴  人  臺灣南投地方檢察署檢察官 
被      告  洪埼雯



上列被告因詐欺案件，經檢察官提起公訴（110年度偵字第2156
號）及移送併辦審理（111年度偵字第1148號），被告於準備程
序中就被訴事實為有罪之陳述，經告知簡式審判程序之旨，並聽
取公訴人及被告之意見後，經本院合議庭裁定改由受命法官獨任
行簡式審判程序，判決如下：
    主  文
洪埼雯幫助犯洗錢防制法第十四條第一項之洗錢罪，處有期徒刑
壹月，併科罰金新臺幣壹萬元，罰金如易服勞役，以新臺幣壹仟
元折算壹日。
    事  實
一、洪埼雯明知無正當理由徵求他人提供金融帳戶資料者，極有
    可能利用金融帳戶作為詐欺犯罪及隱匿詐欺犯罪所得去向之
    工具，竟仍容任所提供之金融帳戶可能被利用，造成詐欺取
    財結果之發生，而基於幫助詐欺取財、幫助洗錢之不確定故
    意，於民國109年10月29日20時35分許，在臺中市北屯區太
    原路三段111巷口，將其申辦之臺中商業銀行帳號000-00000
    0000000號帳戶（下稱本案帳戶）之存摺、金融卡及密碼，以
    新臺幣（下同）5,000元之代價，交付予林銘偉使用；林銘
    偉於取得本案帳戶後，即與其所屬之詐欺集團成員以附表所
    示方式詐騙附表所示之被害人，致使附表所示之被害人陷於
    錯誤而匯款至本案帳戶，再由詐欺集團成員將如附表所示之
    款項提領一空，以此方式製造金流追查斷點，掩飾、隱匿詐
    欺犯罪所得之去向及所在。
二、案經如附表所示之被害人訴由如附表所示分局報告臺灣南投
    地方檢察署檢察官偵查起訴。
    理  由
一、認定犯罪事實所憑證據及理由：上開犯罪事實，業據被告洪
    埼雯於審理中坦承不諱，復與證人即告訴人鄒守宏、林軒綺
    、柯佳聿、陳宇騰於警詢時之證述、證人林銘偉、林楚勝於
    警詢時之證述情節大抵相合，並有帳戶個資檢視表、台中商
    業銀行總行110年1月6日中業執字第1100000148號函暨檢附
    帳號000000000000號開戶申請書影本、存款交易明細、星展
    銀行匯款申請書回條聯影本2紙暨台北富邦銀行匯款委託書
    影本4紙、台北富邦銀行交易明細表影本1紙（見投草警偵卷
    第12-28、42-44頁）、指認犯罪嫌疑人紀錄表暨犯罪嫌疑人
    指認表、真實姓名年籍對照表各3份、通訊軟體LINE對話紀
    錄擷圖、與暱稱「伽鴻」通訊軟體微信對話紀錄擷圖、林銘
    偉與暱稱「小楚勝」通訊軟體LINE對話紀錄擷圖、林楚勝11
    0年10月通話明細、電話號碼0000000000號通聯調閱查詢單
    、社群軟體「Pairs」、投資平台網站、暱稱「夏霧賢」LIN
    E個人頁面手機畫面擷圖、與暱稱「FUNBODSWealth」、「夏
    霧賢」通訊軟體LINE對話紀錄擷圖、帳戶個資檢閱資料、帳
    戶個資檢視、臺幣活存明細手機畫面擷圖暨通訊軟體LINE入
    帳通知、與暱稱「FUNBODSWealth」對話紀錄擷圖、陳宇騰
    與暱稱「FUNBODSWealth-003」通訊軟體LINE對話紀錄擷圖
    、臺幣活存交易明細查詢手機擷圖、手寫匯款紀錄暨元大銀
    行自動櫃員機交易明細表影本5紙、臺幣活存交易明細查詢
    手機擷圖、上海商業儲蓄銀行匯款申請書影本1紙、中國信
    託銀行匯款申請書影本1紙、帳戶個資檢視、中國信託銀行
    匯款申請書影本1紙、上海商業儲蓄銀行匯款申請書影本1紙
    、中國信託銀行匯款申請書影本1紙、台中商業銀行帳號000
    000000000台幣開戶資料暨台幣交易明細、匯入匯款交易明
    細、跨行轉帳交易明細、通訊軟體LINE對話紀錄擷圖、與暱
    稱「伽鴻」通訊軟體微信對話紀錄擷圖（見中市警五分偵卷
    第8-80、93-103、118-124、139-143、146、156-157、166-
    173、189-199、201-211頁、投檢偵字第2156號卷第12-85頁
    ）在卷為證，足認被告前揭任意性自白與事實相符，可信為
    真實，本案事證明確，被告犯行堪以認定，應予依法論科。
二、論罪科刑之理由：
  ㈠按刑法上之幫助犯，係對於犯罪與正犯有共同之認識，而以
    幫助之意思，對於正犯資以助力，而未參與實施犯罪之行為
    者而言。又行為人提供金融帳戶提款卡及密碼予不認識之人
    ，非屬洗錢防制法第2條所稱之洗錢行為，不成立同法第14
    條第1項一般洗錢罪之正犯；如行為人主觀上認識該帳戶可
    能作為收受及提領特定犯罪所得使用，他人提領後即產生遮
    斷資金流動軌跡以逃避國家追訴、處罰之效果，仍基於幫助
    之犯意而提供，應論以幫助犯同法第14條第1項之一般洗錢
    罪（最高法院108年度台上字第3101號判決意旨參照）。查
    被告洪埼雯提供本案帳戶予林銘偉後，由林銘偉轉交予詐欺
    集團之不詳成員，而供詐欺集團成員使用本案帳戶作為詐欺
    取財之犯罪工具，且由他人自本案帳戶提領款項後即達掩飾
    犯罪所得去向之目的，則被告所為固未直接實行詐欺取財、
    掩飾、隱匿犯罪所得之構成要件行為，但顯是以幫助之意思
    ，參與詐欺取財、一般洗錢罪構成要件以外之行為，為幫助
    犯。是核被告所為，係犯刑法第30條第1項前段、第339條第
    1項之幫助詐欺取財罪，及刑法第30條第1項前段、洗錢防制
    法第14條第1項之幫助洗錢罪。而公訴意旨就被告涉犯幫助
    洗錢罪部分，於起訴書雖漏載起訴法條，惟於起訴事實欄載
    明該部分犯罪事實，且經本院當庭告知所犯罪名及法條，自
    應併予審理。
  ㈡被告以提供本案帳戶之單一行為，幫助他人詐得如附表所示4
    位告訴人之款項，並使他人得順利自本案帳戶提領贓款，而
    達成掩飾、隱匿贓款去向之結果，係以一行為觸犯4個幫助
    詐欺取財罪及4個幫助洗錢罪，為想像競合犯，應依刑法第5
    5條前段規定，從一重之幫助一般洗錢罪論斷。
  ㈢另被告以幫助之意思，參與構成要件以外之行為，為幫助犯
    ，依刑法第30條第2項之規定，依正犯之刑減輕之。而被告
    於審理中自白幫助洗錢犯行，應依洗錢防制法第16條第2項
    減輕其刑，並依法遞減之。
  ㈣以行為人責任為基礎，審酌被告雖未直接參與詐欺取財及洗
    錢犯行，然仍輕率提供本案帳戶資料供他人非法使用，造成
    告訴人鄒守宏等4人之金錢損失，助長詐欺犯罪風氣，且增
    加國家查緝犯罪及被害人尋求救濟之困難，危害財產交易安
    全與社會經濟秩序；兼衡被告於審理時坦承犯行，及與告訴
    人鄒守宏、林軒綺調解成立，且就告訴人鄒守宏部分已履行
    完畢，而告訴人林軒綺部分分期履行中，另因告訴人柯佳聿
    因事無法到庭致無法達成調解，而告訴人陳宇騰因對和解金
    額認知有差距致未能成立和解等節，此有郵政跨行匯款申請
    書1紙、臺灣南投地方檢察署辦案公務電話紀錄表、調解成
    立筆錄1份為證（見投檢偵字第2156號卷第88-89頁、院卷第
    161-162頁），堪認被告犯後確有補過之舉，足見悔意；併
    考量被告自述高中畢業之智識程度、從事市場擺攤及餐飲業
    、經濟狀況勉持、已婚、與家人同住等家庭生活情狀（見院
    卷第151頁），暨其犯罪動機、目的、手段、客觀犯罪情節
    等一切情形，量處如主文所示之刑，並就併科罰金部分，諭
    知易服勞役之折算標準。
  ㈤本件臺灣南投地方檢察署111年度偵字第1148號移送併辦意旨
    書所載被告幫助詐欺行為之事實，核與本件起訴書所示，被
    告係提供單一本案帳戶供詐欺集團使用，而侵害不同被害人
    之法益，屬於一行為侵害數法益之想像競合犯關係，係裁判上
    一罪，為起訴範圍即本院審理範圍所及，本院依法自應併予
    審理。
三、沒收部分：
  ㈠查被告於審理中自承其提供帳戶之報酬為5,000元（見院卷第
    31頁），該部分報酬核屬本案犯行之犯罪所得，且未扣案，
    惟考量被告已與告訴人鄒守宏、林軒綺達成調解，且已賠償
    4萬元，另尚有5萬元和解金分期給付中，則被告所賠償之金
    額顯已逾本案因犯罪所獲得之利益，則再予對被告宣告沒收
    或追徵，恐有雙重剝奪而有過苛之虞，故依刑法第38條之2
    第2項規定不予宣告沒收或追徵。
  ㈡又告訴人等遭提領之款項，係由取得帳戶資料之他人提領，
    非屬被告所有，亦非在其實際掌控中，其就所隱匿之財物不
    具所有權及事實上處分權，無從依洗錢防制法第18條第1項
    就所提領全部金額諭知沒收。
據上論斷，應依刑事訴訟法第273條之1第1項、第299條第1項前
段，判決如主文。
本案經檢察官劉仁慈提起公訴，暨檢察官李英霆移送併辦，檢察
官林孟賢到庭執行職務。 
中　　華　　民　　國　　111 　年　　12　　月　　1 　　日
　　　　　　　　　刑事第三庭    法　官　劉彥宏
以上正本與原本無異。
如不服本判決應於收受送達後20日內向本院提出上訴書狀，並應
敘述具體理由；其未敘述上訴理由者，應於上訴期間屆滿後20日
內向本院補提理由書（均須按他造當事人之人數附繕本）「切勿
逕送上級法院」。
告訴人或被害人如對於本判決不服者，應具備理由請求檢察官上
訴，其上訴期間之計算係以檢察官收受判決正本之日期為準。
                                書記官  劉  綺 
中　　華　　民　　國　　111 　年　　12　　月　　5 　　日
　　　　　　　　　
中華民國刑法第30條
幫助他人實行犯罪行為者，為幫助犯。雖他人不知幫助之情者，
亦同。
幫助犯之處罰，得按正犯之刑減輕之。
中華民國刑法第339條第1項
意圖為自己或第三人不法之所有，以詐術使人將本人或第三人之
物交付者，處5年以下有期徒刑、拘役或科或併科50萬元以下罰
金。
洗錢防制法第14條第1項
有第二條各款所列洗錢行為者，處7年以下有期徒刑，併科新臺
幣5百萬元以下罰金。

附表：
編號 告訴人 詐騙方式、匯款時間、金額（新臺幣） 告訴機關 偵查案號 1 鄒守宏 詐騙集團成員於不詳時間，以通訊軟體LINE聯繫鄒守宏向其佯稱，可投資獲利云云，致鄒守宏陷於錯誤，便依該詐騙集團成員指示，於109年11月6日14時28分許，將4萬元匯入本案帳戶中。 南投縣政府警察局草屯分局 110年度偵字第2156號 2 林軒綺 詐騙集團成員於109年11月4日20時17分許，以通訊軟體LINE聯繫林軒綺向其佯稱，可使用「Metatrader」手機應用程式、「FUNBODS Wealth」投資平台獲利云云，致林軒綺陷於錯誤，便依該詐騙集團成員指示，於109年11月6日19時32分許，將9萬6,000元匯入本案帳戶中。 臺中市政府警察局第五分局 111年度偵字第1148號 3 柯佳聿 詐騙集團成員於109年11月4日23時47分許，以「FUNBODS Wealth」網頁向柯佳聿佯稱為投資平台，致柯佳聿陷於錯誤，便依該詐騙集團成員指示，於109年11月9日17時54分許，將3萬2,000元匯入本案帳戶中。 臺中市政府警察局第五分局 111年度偵字第1148號 4 陳宇騰 詐騙集團成員於109年11月初某日，以「FUNBODS Wealth」網頁向陳宇騰佯稱為投資平台，致陳宇騰陷於錯誤，便依該詐騙集團成員指示，於109年11月6日12時18分、同月10日16時46分、同月13日8時50分許，將2萬9,952元、2萬9,952元、4萬元匯入本案帳戶中。 臺中市政府警察局第五分局 111年度偵字第1148號